臺灣高等法院臺中分院刑事判決　　　　　　　　　九十三年度上訴字第一一八四號
　　上　訴　人
　　即　被　告　甲○○
右上訴人因違反毒品危害防制條例案件，不服臺灣南投地方法院九十三年度訴字第三
三一號中華民國九十三年六月三十日第一審判決（起訴案號：九十三年度毒偵字第四
四九號）提起上訴，並經檢察署移
年度毒偵字第七七九號、一０六四號、一一一四號），本院判決如左：
    主  文
原判決撤銷。
甲○○連續施用第二級毒品，累犯，處有期徒刑拾壹月，扣案之第二級毒品安非他命
壹包毛重零點柒公克沒收銷燬之，玻璃球吸食器貳支沒收；又連續施用第一級毒品，
累犯，處有期徒刑壹年月，扣案之第一級毒品海洛因貳包（驗餘淨重共點伍伍公
克）沒收銷燬之，空包裝袋壹個沒收。應執行有期徒刑壹年玖月，扣案之第二級毒品
安非他命壹包毛重零點柒公克、第一級毒品海洛因貳包（驗餘淨重共點伍伍公克）
均沒收銷燬之，玻璃球吸食器貳支、空包裝袋壹個均沒收。
    事  實
一、甲○○曾於民國八十七年間因先後違反藥事法及犯傷害罪、恐嚇罪，經臺灣南投
    地方法院分別判處有期徒刑十月、五月、十月，經定執行刑有期徒刑一年八月確
    定，又於八十八年間先後因違反毒品危害防制條例案件及犯妨害自由罪，經臺灣
    南投地方法院分別判處有期徒刑八月、六月，經定執行刑為有期徒刑一年。以上
    各罪經接續執行，於九十一年四月三十日執行完畢。其前因施用第二級毒品案件
    ，經臺灣南投地方法院以八十七年度毒聲字第三Ｏ號裁定送觀察、勒戒後，認無
    繼續施用毒品傾向，由臺灣南投地方法院檢察署檢察官於八十七年八月七日以八
    十七年度偵緝字第五九號為不起訴處分確定後，又於上開不起訴處分確定後五年
    內，再因施用第二級毒品案件，經依臺灣南投地方法院以八十八年度毒聲字第八
    Ｏ九號裁定送觀察勒戒後，認有繼續施用毒品傾向，再經臺灣南投地方法院以八
    十八年度毒聲字第八九七號裁定令入戒治處所施以強制戒治一年，並由臺灣南投
    地方法院檢察署檢察官提起公訴，經臺灣南投地方法院於八十八年十一月二十四
    日以八十八年度易字第五一六號判決判處有期徒刑八月確定，其前開強制戒治嗣
    於八十九年五月三十日交付保護管束期滿執行完畢。詎甲○○仍不知戒絕毒癮，
    於上開強制戒治處分執行完畢五年內，復分別基於施用第一級毒品海洛因及第二
    級毒品安非他命之概括犯意，先後為(一)自九十三年二月間某日某時許起，至九十
    三年八月二十三日十時五十分許回溯九十六小時內某時點止，在其位於南投縣埔
    里鎮○○里○○○街四十七號住處及其他不詳處所，以將第二級毒品安非他命置
    於玻璃球吸食器中燒烤，吸食白色煙霧之方法及其他不詳方法，連續施用第二級
    毒品安非他命多次；(二)自九十三年四月初某日某時起，至九十三年八月二十三日
    十時五十分許回溯九十六小時內某時點止，在南投縣埔里鎮○○○路旁及其他不
    詳地點，以將第一級毒品海洛因摻入香菸內吸食之方式及其他不詳方法，連續施
    用第一級毒品海洛因多次；嗣先後於(一)於九十三年四月二十一日下午四時三十分
    ，為警在其上開住處查獲，並扣得其所有供施用第二級毒品安非他命所用之玻璃
    球吸食器二支、其所有之第一級毒品海洛因（驗餘淨重二．八七公克）及其所有
    供施用第一級毒品使用之空包裝袋一只，經警採集被告尿液送驗併呈海洛因水解
    而呈之嗎啡及安非他命陽性反應；(二)於九十三年七月十四日十九時二十五分許，
    甲○○搭乘由蘇飛白駕駛之自小客車途經南投縣埔里鎮○○○路三五六號前，經
    警臨檢時，當場於該車前右車座椅縫內查獲黑色小皮包一個，並扣得第二級毒品
    安非他命０．七公克（含袋重），第一級毒品海洛因（驗餘淨重０．六八公克）
    ；(三)於九十三年七月十六日二十三時四十分許經警持南投地方法院檢察署檢察官
    強制採尿許可書，於南投縣埔里鎮○○路○段二三五號前強制採集被告尿液送驗
    ，呈海洛因水解而呈之嗎啡陽性反應及安非他命陽性反應，(四)於九十三年八月二
    十三日十時五十分許，經警於南投縣埔里鎮○○路○段二三五號前採集被告尿液
    送驗，呈海洛因水解而呈之嗎啡陽性反應及安非他命陽性反應。
二、案經南投縣政府警察局埔里分局報請臺灣南投地方法院檢察署檢察官偵查起訴暨
    臺灣南投地方法院檢察署檢察官函送本院併案審理。
    理  由
一、被告甲○○經合法傳喚，無正當理由不到庭，惟查於原審已坦承自九十三年二月
    間某日某時許起，至九十三年四月二十一日上午某時許止，在其位於南投縣埔里
    鎮○○里○○○街四十七號住處，以將第二級毒品安非他命置於玻璃球吸食器中
    燒烤，吸食白色煙霧之方法，連續施用第二級毒品安非他命及自九十三年四月初
    某日某時許起，至九十三年四月二十日下午四時許止，在南投縣埔里鎮○○○路
    旁，以將第一級毒品海洛因摻入香菸內吸食之方式，連續施用第一級毒品海洛因
    多次之犯行，又經警分別採集其尿液，經送請檢驗結果，分別呈甲基安非他命陽
    性反應、併呈嗎啡及（甲基）安非他命陽性反應、併呈嗎啡、（甲基）安非他命
    及可待因陽性反應，分別有南投縣政府衛生局九十三年五月十日投衛局檢字第Ｚ
    000000000號尿液檢驗單（採尿日期為九十三年四月二十一日）、詮昕
    科技股份有限公司九十三年八月四日編號00000000號（採尿日期為九十
    三年七月十六日）、九十三年九月二日編號00000000號（採尿日期為九
    十三年八月二十三日）濫用藥物尿液檢驗報告各一紙附卷可稽。而於九十三年四
    月二十一日扣案之白粉一包，經送請法務部調查局檢驗結果，認確含第一級毒品
    海洛因成分，驗餘淨重二．八七公克，空包裝（袋）重Ｏ．三三公克，有法務部
    調查局九十三年五月二十五日調科壹字第九七ＯＯＯ二三三Ｏ號鑑定通知書一紙
    在卷可憑，且有玻璃球吸食器二支及上開第一級毒品海洛因扣案可稽，又於九十
    三年七月十四日扣案之白粉一包，經送請法務部調查局檢驗結果，認確含第一級
    毒品海洛因成分，驗餘淨重０．六八公克（空包裝重０．九五公克），有法務部
    調查局九十三年八月三十日調科壹字第九七０００二四二五號鑑定通知書在卷可
    憑。此外，並有臺灣南投地方法院檢察署檢察官強制採驗尿液許可書、臺灣南投
    地方法院檢察署檢察官八十七年八月七日八十七年度偵緝字第五九號不起訴處分
    書、臺灣南投地方法院檢察署刑案資料查註紀錄表及臺灣高等法院被告全國前案
    紀錄表各一份附卷可按，本案事證明確，被告犯行洵堪認定，應予依法論科。
二、被告於警訊雖曾矢口否認有其他施用毒品犯行，辯稱：其自八十九年戒治後即未
    再施用海洛因及安非他命云云。惟查：服用嗎啡類毒品後，其尿液中可檢驗出嗎
    啡之時間最長約為四天，乃一般常識，依上揭尿液鑑定報告，足認被告至九十三
    年八月二十三日十時五十分許回溯九十六小時內某時點止，均確有連續施用第一
    級毒品海洛因及第二級毒品安非他命之犯行明確，被告警訊所辯顯為己卸責之詞
    ，洵無可採。
三、查海洛因、安非他命分屬毒品危害防制條例第二條第二項第一款、第二款規定之
    第一級毒品、第二級毒品。被告施用第一級毒品海洛因之行為，核犯毒品危害防
    制條例第十條第一項之施用第一級毒品罪。又被告施用第二級毒品安非他命之行
    為，核犯毒品危害防制條例第十條第二項之施用第二級毒品罪。其先後持有第一
    級毒品海洛因、第二級毒品安非他命，進而分別施用，其持有之低度行為分別為
    施用之高度行為所吸收，均不另論罪。又其多次施用第一級毒品海洛因、第二級
    毒品安非他命之犯行，各時間緊接，分別各犯構成要件相同之罪，顯係分別基於
    概括之犯意反覆為之，均各為連續犯，應各依刑法第五十六條之規定論以一罪，
    並均加重其刑。被告所犯上開二罪，犯意各別，行為互殊，罪名有異，應予分論
    併罰。起訴書被告犯罪事實文未載及，而為本院認定成罪部分，既與起訴書載明
    部分具有連續犯之裁判上一罪關係，自為起訴效力所及，本院應併予審判。查被
    告曾於八十七年間因先後因違反藥事法及犯傷害罪、恐嚇罪，經南投地方法院分
    別判處有期徒刑十月、五月、十月，經定執行刑為有期徒刑一年八月確定。又於
    八十八年間因先後違反毒品危害防制條例案件及犯妨害自由罪，經南投地方法院
    分別判處有期徒刑八月、六月，經定執行刑為有期徒刑一年。以上各罪經接續執
    行，於九十一年四月三十日執行完畢，此有上開紀錄表二份可按，其於刑之執行
    完畢後，五年內再犯本件有期徒刑以上之罪，均為累犯，均應依刑法第四十七條
    之規定遞加重其刑。原審以被告犯罪事證明確，予以論罪科刑，固非無見，惟原
    審未就與本案有裁判上一罪關係，經檢察官移送併辦部分併予審理，尚有未洽，
    被告上訴雖無理由，惟原審判決既有上開瑕疵，已屬無可維持，應由本院予以撤
    銷改判。爰審酌被告前因施用毒品，甫經觀察、勒戒並強制戒治執行完畢後，無
    視國家杜絕毒品之政策，猶再施用第一級毒品海洛因及第二級毒品安非他命，情
    節非輕，且經原審法院於九十三年六月三十日科處罪刑後，竟仍毫無自省改過之
    意，猶仍施用毒品不輟，再經警三次查獲等一切情狀，就所犯二罪分別量處如主
    文第二項所示之刑，並定其應執行刑示懲。又扣案之玻璃球吸食器二支係被告所
    有供施用第二級毒品安非他命犯罪所用之物；空包裝袋一個（重Ｏ．三三公克）
    為被告所有供施用第一級毒品海洛因犯罪所用之物，爰均依刑法第三十八條第一
    項第二款規定宣告沒收之。另扣案之第一級毒品海洛因二包（驗餘淨重二．八七
    公克及０．六八公克）及第二級毒品安非他命毛重０、七公克，為查獲之毒品，
    應依毒品危害防制條例第十八條第一項前段規定，併予宣告沒收銷燬。
四、又本案固係被告上訴，然刑法第五十六條之連續犯雖以一罪論，但得加重其刑至
    二分之一，其加重多寡，當與連續犯行次數之多寡有關，故同一連續犯案件，其
    所認定犯行次數較少者，與所認定犯行次數較多者，兩者適用之連續犯刑罰法條
    ，就形式上觀之，雖無差異，但實質上其法條所含刑罰輕重之程度，顯有不同，
    本院認定被告連續犯之次數，既較第一審法院所認定者為多，則第一審判決適用
    之連續犯刑罰法條，實質上即難謂當，依照刑事訴訟法第三百七十條但書之規定
    ，本院自得諭知較重於第一審判決之刑（參考最高法院九十二年度台上字第一一
    九號、八十七年度台上字第四九五號判決意旨）。
五、被告甲○○經合法傳喚，無正當理由未於審判期日到庭，爰不待其陳述，逕行判
    決。
據上論結，應依刑事訴訟法第三百七十一條、第三百六十九條第一項前段、第三百六
十四條、第二百九十九條第一項前段、第三百七十條但書，毒品危害防制條例第十條
第一項、第二項、第十八條第一項前段，刑法第十一條前段、第五十六條、第四十七
條、第五十一條第五款、第三十八條第一項第二款，判決如主文。
本案經檢察官乙○○到庭執行職務。
中      華      民      國      九十三    年    十    月    二十        日
                                   臺灣高等法院臺中分院刑事第五庭
                                         審判長法  官　袁　從　楨
                                               法　官  郭　同　奇
                                               法　官  姚  勳  昌
右正本證明與原本無異。
施用第一級毒品得上訴。
施用第二級毒品不得上訴。
如不服本判決應於收受送達後十日內向本院提出上訴書狀，其未敘述上訴之理由者並
得於提起上訴後十日內向本院補提理由書（均須按他造當事人之人數附繕本）。
                                               書記官  洪  麗  華
中     華     民     國     九十三     年      十      月    二十二     日
毒品危害防制條例第十條
施用第一級毒品者，處六月以上五年以下有期徒刑。
施用第二級毒品者，處三年以下有期徒刑。
                                                              　　　　　Ｆ
